臺灣新竹地方法院民事小額判決　　　　100年度竹小字第322號
原　　　告　國泰世紀產物保險股份有限公司
法定代理人　許榮賢
訴訟代理人　張簡婷
　　　　　　杜盛發
被　　　告　黃紹峰原名黃仁宗.
上列當事人間損害賠償事件，本院於民國100 年12月6 日言詞辯
論終結，判決如下：
    主      文
被告應給付原告新臺幣壹萬肆仟玖佰貳拾陸元，及自民國一百年
十月二十三日起至清償日止，按週年利率百分之五計算之利息。
訴訟費用新臺幣壹仟元由被告負擔。
本判決得假執行。
    事實及理由
壹、程序部分：
一、按訴狀送達後，原告不得將原訴變更或追加他訴，但擴張或
    減縮應受判決事項之聲明者，不在此限，民事訴訟法第255
    條第1 項第3 款定有明文。查本件原告起訴時原係請求被告
    給付原告新臺幣（下同）20,705元，及自起訴狀繕本送達翌
    日起至清償日止，按週年利率百分之5 計算之利息；嗣於訴
    訟程序進行中變更聲明為：被告應給付原告14,926元，及自
    起訴狀繕本送達翌日起至清償日止，按週年利率百分之5 計
    算之利息，核係屬減縮應受判決事項之聲明，參酌前揭規定
    ，應予准許。
二、本件被告未於言詞辯論期日到場，核無民事訴訟法第386 條
    各款所列情形，爰依原告聲請，由其一造辯論而為判決。
貳、實體部分：
一、原告主張：被告於民國99年2 月19日12時5 分駕駛車號2373
    -RV 號之車輛行經新竹市○○路127 號時，因駕車不慎，致
    撞擊原告所承保、訴外人吳婷婷所有之車號0527 -VW 號 自
    用小客車（下稱系爭車輛），造成系爭車輛受損，並經新竹
    市警察局交通隊交安組處理在案。原告已依保險契約賠付被
    保險人吳婷婷系爭車輛之修復費用20,705元，依保險法第53
    條第1 項規定，原告取得代位求償權，而系爭車輛之修復費
    用扣除零件部分折舊後為14,926元，為此爰依侵權行為及保
    險代位之法律關係，請求被告賠償系爭車輛因其過失所導致
    之損害14,926元及遲延利息等語。並聲明：如主文第1、2項
    所示。
二、得心證之理由：
(一)、原告主張被告於上開時地，因駕車不慎致撞擊原告所承保之
    系爭車輛，造成系爭車輛受有損害，嗣經原告賠付汽車維修
    費用20,705元等情，業據提出汽車保險理賠計算書、統一發
    票、估價單、行照、駕照、車損照片等件為證，並經本院依
    職權向新竹市警察局交通隊交安組調取本件事故之道路交通
    事故現場圖、談話紀錄表、照片等件附卷可稽，核與其所述
    相符。被告已於相當時期受合法通知，未於言詞辯論期日到
    場，亦未提出書狀為任何聲明或陳述，依民事訴訟法第280
    條第3 項前段準用同條第1 項規定，視同被告自認原告主張
    之前開事實為真實。本院綜合上述證據資料，堪信原告此部
    分之主張為真。
(二)、按汽車行駛時，駕駛人應注意車前狀況及兩車併行之間隔，
    並隨時採取必要之安全措施，道路交通安全規則第94條第3
    項定有明文。查本件車禍事故發生時，系爭車輛停等紅燈中
    ，惟被告竟疏未注意車前狀況、未保持行車之安全距離，以
    致於上開時地撞擊系爭車輛，其自有過失，且系爭車輛之損
    害與被告之過失行為間，有相當因果關係，有卷附新竹市○
    ○○道路交通事故現場圖、談話紀錄表在卷可按，是被告就
    本件肇事應負過失侵權行為責任，洵堪認定。
(三)、次按因故意或過失不法侵害他人之權利者，負損害賠償責任
    ；汽車、機車或其他非依軌道行駛之動力車輛，在使用中加
    損害於他人者，駕駛人應賠償因此所生之損害；不法毀損他
    人之物者，被害人得請求賠償其物因毀損所減少之價值，民
    法第184 條第1 項前段、第191 條之2 、第196 條分別定有
    明文。又被保險人因保險人應負保險責任之損失發生，而對
    於第三人有損失賠償請求權者，保險人得於給付賠償金額後
    ，代位行使被保險人對於第三人之請求權，保險法第53條第
    1 項亦有規定。查本件車禍之發生確係被告之過失所致，已
    如前述，是被告自應負侵權行為損害賠償之責；而原告已依
    保險契約理賠保險金予被保險人，揆諸上開規定，原告自得
    代位行使被保險人對被告之請求權，則原告依保險代位之法
    律關係求償，自屬有據。
(四)、再按物被毀損時，被害人除得依據民法第196 條請求賠償外
    ，並不排除民法第213 條至第215 條之適用，依民法第196
    條請求賠償物被毀損所減少之價額，得以修復費用為估定之
    標準，但以必要者為限（例如：修理材料以新品換舊品，應
    予折舊），亦有最高法院77年度第9 次民事庭會議決議、同
    院73年度台上字第1574號判決可資參照。查系爭車輛因本件
    車禍事故受損，共計支付修理費20,705元，其中工資及塗裝
    費用（含營業稅）8,800 元、零件材料費用（含營業稅）11
    ,905元，業據原告提出估價單、統一發票為證，惟系爭車輛
    係於97年9 月4 日領照使用，有行車執照附卷可憑，算至本
    件事故發生時（即99年2 月19日）已使用1 年6 個月，依前
    揭說明，其以新品取代舊品間之差價應予折舊扣除，而依營
    利事業所得稅結算申報查核準則第95條第8 項規定「依固定
    資產提列折舊採用定率遞減法者，以一年為計算單位，其使
    用期間未滿一年者，按實際使用之月數相當於全年之比例計
    算之，不滿一月者，以月計」，故本院依行政院台（86）財
    字第52053 號公布之固定資產耐用年數表及固定資產折舊率
    表，採定率遞減法計算其折舊，即自用小客車耐用年數為5
    年，每年折舊率千分之369 ，是系爭車輛上開更新零件材料
    費用折舊後金額應為6,126 元（計算方式如附表）；另關於
    工資及塗裝費用8,800 元，因無折舊之問題，且該部分之支
    出係屬修復系爭車輛所必要之費用，是此部分費用被告自應
    全數賠償。準此，系爭車輛之必要修復費用合計為14,926
    元（計算式：工資及塗裝費用8,800 元＋折舊後之零件材料
    金額6,126 元＝14,926元）。
(五)綜上所述，原告依保險代位及侵權行為之法律關係請求被告
    賠償14,926元，及自起訴狀繕本送達翌日即100 年10月23日
    起至清償日止，按週年利率百分之5 計算之利息，為有理由
    ，應予准許。
三、按於小額訴訟程序，法院為訴訟費用之裁判時，應確定其費
    用額費用，民事訴訟法第436 條之19第1 項定有明文，經核
    本件訴訟費用額為裁判費1,000 元，被告既受敗訴判決，自
    應負擔訴訟費用額如主文第2 項所示。
四、本件係屬民事訴訟法第436 條之8 第1 項小額訴訟事件所為
    被告敗訴之判決，依同法第436 條之20規定，應依職權宣告
    假執行。
五、據上論結，本件原告之訴為有理由。依民事訴訟法第436 條
    之23、第436 條第2 項、第385 條第1 項前段、第78條、第
    436條之19第1 項、第436 條之20，判決如主文。
中    華    民    國    100   年    12    月    20    日
                  新竹簡易庭    法  官  林宗穎
以上正本係照原本作成。
如對本判決上訴，非以其違背法令為理由不得為之，且須於判決
送達後20日內以上訴狀記載上訴理由向本院提出上訴狀。
如委任律師提起上訴者，應一併繳納上訴審裁判費。
中    華    民    國    100   年    12    月    20    日
                                書記官  林欣宜
附表：
┌───────────────────────────────┐
│車牌號碼0527-VW號自用小客車更新零件費用折舊之計算             │
├─────┬─────────────────────────┤
│第一年折舊│11,905×0.369=4,393                               │
├─────┼─────────────────────────┤
│第二年折舊│(11,905-4,393)×0.369×6/12=1,386                 │
├─────┴─────────────────────────┤
│時價亦即折舊後之金額：11,905-4,393-1,386=6,126                │
├───────────────────────────────┤
│備註：上列計算小數點以下均四捨五入。                          │
└───────────────────────────────┘